臺灣高雄地方法院刑事裁定　　　　　　　94年度聲判字第41號
聲　請　人　甲○○
即　告訴人
　　　　　　楊棋珍
共同代理人　陳麗珍律師
被　　　告　楊棋山　男　47歲.
上列聲請人因被告偽造文書等案件，不服臺灣高等法院高雄分院
檢察署94年度上聲議字第503號駁回再議之處分（原不起訴處分
案號：臺灣高雄地方法院檢察署93年度偵字第4802號），聲請交
付審判，本院裁定如下：
    主  文
聲請駁回。
    理  由
一、本件聲請意旨略如聲請狀（如附件）所載。
二、按告訴人不服上級法院檢察署檢察長或檢察總長認再議為無
    理由而駁回之處分者，得於接受處分書後10日內委任律師提
    出理由狀，向該管第一審法院聲請交付審判。法院認為交付
    審判之聲請不合法或無理由者，應駁回之，刑事訴訟法第25
    8 條之1 、第258 條之2 第2 項前段，分別定有明文。查告
    訴人即聲請人王鴻運、楊棋珍二人（以下簡稱聲請人等）所
    訴被告楊棋山涉犯詐欺、背信、侵占、偽造文書及公然侮辱
    等案件，前經臺灣高雄地方法院檢察署檢察官偵查後，認告
    訴人所指被告所涉詐欺、背信、侵占、偽造文書部分犯罪嫌
    疑不足，且罹於追訴權時效，所指被告所涉公然侮辱部分亦
    犯罪嫌疑不足，而於民國94年3 月3 日以93年度偵字第4802
    號案件為處分不起訴，嗣聲請人等因不服該不起訴處分關於
    詐欺、背信、侵占等部分而聲請再議，經臺灣高等法院檢察
    署檢察長審核後，認告訴人所指被告涉嫌偽造文書、公然侮
    辱部分，因聲請人未聲請再議而確定；另所指涉嫌詐欺部分
    ，則因罹於追訴權時效，不得再行追訴，則聲請人聲請傳訊
    證人部分，亦無必要；再者，聲請人楊棋珍則並榮民，故並
    無受他人委任處理事務，或受託他人處理事務之資格，故亦
    非能為本案背信、侵占之行為人，因而於94年6 月8 日以94
    年度上聲議字第50 3號案件命令駁回其再議之聲請。嗣於同
    年6 月10日合法送達該處分書予聲請人等情，業經本院依職
    權調取前揭偵查卷證核閱無誤，並有臺灣高等法院高雄分院
    檢察署送達證書附在該卷內可稽，從而聲請人等於94年6 月
    20日委任顏福松律師聲請本件交付審判案件，核與前開聲請
    程序規定相符，合先敘明。
三、次按刑事訴訟法第258 條之1 規定，告訴人得向法院聲請交
    付審判，係對於檢察官不起訴或緩起訴裁量權制衡之一種外
    部監督機制，此時，法院僅在就檢察官所為不起訴或緩起訴
    之處分是否正確加以審查，以防止檢察機關濫權，依此立法
    精神，法院僅就聲請交付審判案件之審查，所謂「得為必要
    之調查」（刑事訴訟法第258 條之3 第3 項參照），其調查
    證據之範圍，自應以偵查中曾顯現之證據為限，不可就告訴
    人新提出之證據再為調查，亦不可蒐集偵查卷以外之證據，
    且依刑事訴訟法第260 條對於不起訴處分已確定或緩起訴處
    分期滿未經撤銷者得再行起訴之規定，其立法理由說明，本
    條所謂不起訴處分已確定，係包括「聲請法院交付審判復經
    駁回者」之情形在內，則法院就聲請交付審判案件之審查，
    所謂「得為必要之調查」，其調查證據範圍，自更應以偵查
    中曾顯現之證據為限，不得就告訴人新提出之證據再為調查
    ，亦不可蒐集偵查卷以外之證據，否則，將與刑事訴訟法第
    260 條之再行起訴規定，混淆不清。復按法院於審查交付審
    判之聲請有無理由時，除認為告訴人所指摘不利被告之事證
    未經檢察機關詳為調查或斟酌，或不起訴處分書所載理由違
    背經驗法則、論理法則或其他證據法則，否則，不宜率予交
    付審判，法院辦理刑事訴訟案件應行注意事項第118 項可資
    參酌。
四、關於聲請人指稱：「按『國家老舊眷村改建條例」於85年2
    月5 日公布施行前，軍方就老舊眷村改建方案所釋放之訊息
    ，均係改建房屋而已，直至前開條例於85年2 月5 日公布施
    行後，被告始知除改建房屋外，尚可選擇領取補償款，故被
    告方於86年間補辦軍眷舍居住憑證，故被告直至斯時始生侵
    占聲請人等信託登記於其名義之眷舍之意圖，而違背雙方之
    信託契約，故被告至此方有背信及侵占之意圖及行為，準此
    ，被告背信及侵占之行為應自其補辦陸軍眷舍居住憑證之時
    起算，即自86年起算，故其追訴時效尚未完成」等語。經查
    ，關於此部分，高雄地方法院檢察署檢察官原不起訴處書理
    由係依據「告訴人所指頂讓系爭眷舍時間即被告涉嫌犯罪時
    間，係在81年7 月間」，而認告訴人於92年12月4 日提起本
    件此部分告訴，已罹於追訴權時效，而依據告訴人於92年12
    月4 日所提出之告訴狀第3 頁至第4 頁之記載，告訴人就此
    部分所指被告犯罪之時間，確係81年間，且告訴人所指之犯
    罪事實為：被告於81年間，鼓吹告訴人等出資新臺幣（下同
    ）40萬元承受系爭軍眷舍，並將該軍眷舍登記在被告名下，
    為能取信告訴人，被告將該眷舍居住憑證正本文件交由告訴
    人收執保管，另私下向眷管單位重新申請補發該眷舍居住憑
    證，預謀矇閉告訴人，另於92年11月20日私自登記本眷舍軍
    方改建作業之補償方案，意圖占為己有，因認被告涉有詐欺
    、侵占罪嫌云云（前開告訴狀第3 頁參照），依據告訴人所
    指之前開事實，被告係於81年間，即詐欺告訴人40萬元，使
    告訴人等因而陷於錯誤，而將40萬元交付眷舍前手，並將該
    眷舍登記在被告名下。據此，若告訴人所指被告犯行成立，
    則被告係犯刑法詐欺罪嫌，被告詐欺犯行於告訴人因而受騙
    交付40萬元予他人，使被告取得登記名義人之地位時，犯罪
    行為即已完成，被告其後向眷管單位重新申請補發眷舍居住
    憑證、申請改建補償，則均係詐欺犯行後保護其詐欺所得之
    行為，應不另論犯罪。故臺灣高等法院高雄分院檢察署原處
    分書理由第四項第（二）部分，認被告所涉詐欺部分業已逾
    10年之追訴期間，而就此40萬元部分不再傳喚其他證人到庭
    作證，即難認檢察機關有何未詳為調查或斟酌，或不起訴處
    分書所載理由違背經驗法則、論理法則或其他證據法則之情
    事。
五、雖然聲請人等指前開被告係於86年間起，始生背信（受聲請
    人等委託而為眷舍之登記名義人）、侵占（將眷舍利益據為
    己有）意圖及行為，而認此部分尚未罹於追訴權時效云云，
    亦即聲請人等於聲請交付審判時，不再主張其原提出告訴時
    所指之犯罪事實，即此部分之主張已與原告訴狀之主張不符
    ，原檢察官本無從為此部分之調查審認，則依交付審判之立
    法精神，本院自不能超出原檢察官所能調查審認之範圍而更
    為調查。綜上所述，觀乎卷存偵查中顯現之證據，本件聲請
    人等聲請交付審判之部分，於其提出本件告訴時所指訴被告
    所涉之犯罪事實，因逾追訴權時效致訴追條件欠缺。原偵查
    、再議機關依偵查所得證據，認定本案應依刑事訴訟法第
    252 條條第2 款規定，先後為不起訴及再議駁回之處分，核
    無不合。聲請人指摘不起訴及駁回再議等處分為不當，據此
    聲請交付審判，洵非有據，應予駁回。
據上論結，應依刑事訴訟法第258 條之3 第2 項前段，裁定如主
文。
中　　華　　民　　國　　94　　年　　7 　　月　　29　　日
                        鳳山刑事第2庭
                            審判長  法官 邱明弘
                                    法官 胡宜如
                                    法官 廖建瑜
以上正本證明與原本無異。
不得抗告。
　　　　　　　　　　　　　　　　　　書記官 陳掌珠
中　　華　　民　　國　　94　　年　　7 　　月　　29　　日
